臺灣雲林地方法院刑事附帶民事判決　　 99年度智附民字第4號
原　　　告　瑞影企業股份有限公司
法定代理人　許朝貴
訴訟代理人　朱宗偉
被　　　告　鄧啟宏
上列當事人間因違反著作權法案件，經原告提起請求損害賠償之
附帶民事訴訟，本院於民國100 年4 月20日言詞辯論終結，判決
如下：
    主  文
被告應給付原告新臺幣壹拾萬元及自民國九十九年十一月二十五
日起至清償日止，按年息百分之五計算之利息。
本判決原告勝訴部分，得假執行。但被告如以新台幣萬仟元
為原告預供擔保，得免為假執行。
原告其餘之訴及其餘假執行之聲請均駁回。
    事實及理由
壹、程序部分：
一、按違反商標法、著作權法案件之起訴，應向管轄之地方法院
    為之；審理上開案件之附帶民事訴訟，除第三審法院依刑事
    訴訟法第508 條至第511 條規定裁判者外，應自為裁判，不
    適用刑事訴訟法第504 條第1 項、第511 條第1 項前段之規
    定，智慧財產案件審理法第23條前段、第27條第2 項定有明
    文。茲查本件係違反著作權法之刑事附帶民事訴訟，本院依
    法需自為裁判，合先敘明。
貳、實體部分：
一、兩造爭執要旨
  (一)原告起訴主張：
  訴外人涂煌輝係址設嘉義市○○街33號「振揚影音科技有限
    公司」（下稱振揚公司）之負責人，平時以出租電腦伴唱機
    （含出租歌曲版權及電腦CF儲存卡等）為業。被告鄧啟宏係
    設於雲林縣斗六市○○路64號「中天影音科技公司」（下稱
    中天公司）負責人，中天公司為振揚公司雲林區總代理。李
    應昇則係放台主，平日將伴唱硬體設備出租給店家，並受中
    天公司之託，代為向店家收受承租中天公司伴唱機台之租金
    ，及定期更換店家伴唱機內之軟體。劉子宜係址設雲林縣西
    螺鎮○○里○○○路213 號「秀蘭歡唱10元店」之負責人。
    涂煌輝、鄧啟宏及李應昇等人均明知「打拼」、「女人心」
    、「恨情歌」、「人生公路」、「深情海岸」、「秋風落葉
    」、「活是為著你」等歌曲，係瑞影企業股份有限公司（下
    稱瑞影公司）取得專屬授權之音樂、錄音與視聽著作，未經
    瑞影公司之同意或授權，不得任意重製或出租。詎涂煌輝、
    鄧啟宏及李應昇竟共同基於意圖出租而擅自以重製之方式侵
    害他人著作財產權之犯意聯絡，先由李應昇利用其長期幫劉
    子宜處理電腦伴唱機之便，於民國97年12月12日與瑞影公司
    辦理退租，並媒介劉子宜於同日改與鄧啟宏所經營之中天公
    司，以每月每台新台幣（下同）4, 500元承租金嗓電腦伴唱
    機1 台。復由涂煌輝於97年12月12日前某日，以不詳方法，
    在不詳地點，將前揭等歌曲，非法重製至SD卡（即載有歌曲
    軟體之硬碟），並交付予鄧啟宏，鄧啟宏再將前揭載有非法
    重製歌曲之SD卡交予李應昇，非法重製至劉子宜所承租之金
    嗓電腦伴唱機，供不特定客人點選演唱。嗣於98年5 月20日
    為警查獲。
  被告鄧啟宏於未獲原告同意之情況下，擅自與李應昇共同非
    法重製原告享有著作財產權之音樂著作於伴唱機中，侵害原
    告就系爭音樂著作所享有之著作財產權，依著作權法第88條
    第1 項之規定，被告應負損害賠償之責，另因系爭侵權客體
    為MIDI歌曲，乃新型數位介面商品，無法如同CD、VCD 、DV
    D ，可將之數量化而以幾片、幾卷計算侵權行為人所受利益
    或侵權受害人所受損害，故原告不易證明所遭受之實際損害
    額，爰依同法第88條第3 項之規定，請求被告賠償50萬元。
    並聲明：
    被告應給付原告50萬元及自起訴狀繕本送達翌日起至清償
      日止，按年息百分之5 計算之利息。
    訴訟費用由被告負擔。
    原告願供擔保，請准宣告假執行
  (二)被告對於侵權事實均不爭執，惟以：原告已與李應昇達成和
    解，獲得部分賠償，原告向被告所請求之賠償金額過高資為
    抗辯。並聲明：
    原告之訴駁回。
    訴訟費用由原告負擔。
    如受不利判決，願供擔保請准免為假執行。
二、得心證之理由：
  (一)按附帶民事訴訟之判決，應以刑事訴訟判決所認定之事實為
    據，刑事訴訟法第500 條前段定有明文。本件原告主張被告
    上開侵權事實，業經臺灣雲林地方法院檢察署檢察官提起公
    訴，並經本院99年度智訴字第3 號刑事判決認定被告共同意
    圖出租而擅自以重製於光碟之方法侵害他人之著作財產權，
    處有期徒刑6 月在案，有本院上開刑事判決1 份在卷可按，
    且被告對其確有侵害原告前述著作財產權之事實亦不爭執，
    故原告上開主張被告侵害原告著作權之事實，即堪信為真實
    ，本院並將之採為判決之基礎。
  (二)次按，因故意或過失不法侵害他人之著作財產權或製版權者
    ，負損害賠償責任。數人共同不法侵害者，連帶負賠償責任
    。前項損害賠償，被害人得依下列規定擇一請求：1 、依民
    法第216 條之規定請求。但被害人不能證明其損害時，得以
    其行使權利依通常情形可得預期之利益，減除被侵害後行使
    同一權利所得利益之差額，為其所受損害。2 、請求侵害人
    因侵害行為所得之利益。但侵害人不能證明其成本或必要費
    用時，以其侵害行為所得之全部收入，為其所得利益。依前
    項規定，如被害人不易證明其實際損害額，得請求法院依侵
    害情節，在新臺幣1 萬元以上100 萬元以下酌定賠償額。如
    損害行為屬故意且情節重大者，賠償額得增至新臺幣500 萬
    元。著作權法第88條定有明文。又當事人已證明受有損害而
    不能證明其數額或證明顯有重大困難者，法院應審酌一切情
    況，依所得心證定其數額。民事訴訟法第222 條第2 項亦有
    明文。經查，被告侵害原告享有著作權之事實，已如前述，
    原告自得依著作權法第88條之規定，訴請被告賠償其所受損
    害。而本件原告主張不易證明其實際損害額，並請求本院酌
    定賠償額，依前開條文規定，自屬有據。是本院審酌被告以
    出租予他人公開演出之方式，侵害原告之音樂、視聽著作財
    產權，公開演出之著作共7 首，所出租電腦伴唱機予「秀蘭
    歡唱10元店」，該店經營之規模不大，被告每月獲利之租金
    為4,500 元，侵權時間未逾半年，所侵害音樂著作之知名度
    及暢銷度等一切情形，認本件被告應賠償原告受損害之金額
    ，應以10萬元為適當。
  (三)綜上所述，原告請求被告給付10萬元及自起訴狀送達之日即
    99年11月25日起至清償日止按年息百分之5 計算之利息部分
    ，即有理由，應予准許，逾此部分之請求，為無理由，應予
    駁回。又本判決所命給付之金額未逾新台幣50萬元，依法應
    依職權宣告假執行，被告陳明願供擔保免予假執行，就原告
    上開勝訴部分爰酌定相當之擔保金額准許之。至於原告敗訴
    部分，原告假執行之聲請失所附麗，應併予駁回。另本件為
    刑事附帶民事訴訟，無庸繳納訴訟費用，爰不為訴訟費用負
    擔之諭知，均附此敘明。
據上論斷，本件原告之訴，為一部有理由，一部無理由，依智慧
財產案件審理法第27條第2 項，刑事訴訟法第502 條、第491 條
第10款，民事訴訟法第389 條第1 項第5 款，判決如主文。
中    華    民    國  100     年    4     月    29    日
                  刑事第四庭    法  官  吳錦佳
以上正本證明與原本無異。
如不服本判決，應於判決送達後10日內，向本院提出上訴狀。（
須附繕本）。
                                書記官  謝璧卉
中    華    民    國  100     年    4     月    29    日